臺灣雲林地方法院刑事判決　　　　　　　　96年度訴字第81號
公　訴　人　臺灣雲林地方法院檢察署檢察官
被　　　告　乙○○
　　　　　　　　　　現於臺灣雲林看守所羈押中
上列被告因違反毒品危害防制條例案件，經檢察官提起公訴（95
年度毒偵字第1594號），被告於準備程序進行中就被訴事實為有
罪之陳述，經本院聽取當事人意見後，認宜由獨任法官進行簡式
審判程序，裁定進行簡式審判程序，判決如下：
    主  文
乙○○施用第一級毒品，累犯，處有期徒刑玖月，扣案之第一級
毒品海洛因包合計淨重肆點陸柒公克（空包裝袋總重零點捌陸
公克）均沒收銷燬之；又施用第二級毒品，累犯，處有期徒刑陸
月。應執行有期徒刑壹年貳月。
    事  實
一、乙○○於民國89年間因施用毒品案件，經送強制戒治，於90
    年10月11日執行完畢釋放，復因於92年7 、8 月間施用毒品
    案件，經本院以93年訴字70號判處有期徒刑1 年及8 月確定
    ，並定應執行刑1 年4 月，93年7 月6 日入監執行，再因竊
    盜案件，經法院判處有期徒刑10月確定，且接續上開有期徒
    刑1 年4 月後執行，至95年7 月19日縮短刑期執行完畢。詎
    其仍不知悔改，於強制戒治執行完畢釋放五年內，又基於施
    用第一級毒品之犯意，自95年10月12日為警採尿時起回溯72
    小時內之某時止，在雲林縣麥寮鄉後安村147 號住處，以將
    海洛因摻水置入針筒後注射之方式，施用第一級毒品海洛因
    1 次（起訴書誤載為多次，與卷證不符，詳後述），另基於
    施用第二級毒品之犯意，於95年10月12日上午12時10分許為
    警採尿時起回溯96小時內之某時，在上開住處，以燒烤鋁箔
    紙成煙方式，施用第二級毒品甲基安非他命（起訴書誤載為
    安非他命）1 次。嗣於95年10月12日上午12時10分許，在雲
    林縣褒忠鄉有才村有才86號，當場查獲，並扣得第一級毒品
    海洛因3 包。
二、案經雲林縣警察局虎尾分局報告臺灣雲林地方法院檢察署檢
    察官偵查起訴。
    理  由
一、本件被告所犯均為死刑、無期徒刑、最輕本刑為三年以上有
    期徒刑以外之罪，被告於準備程式中就被訴事實為有罪之陳
    述，經法官告知簡式審判程式之旨，並聽取公訴人、被告之
    意見後，合議庭認為適宜，依刑事訴訟法第273 條之1 第1
    項規定，裁定進行簡式審判程式。又刑事訴訟法第159 條第
    1 項規定：被告以外之人於審判外之言詞或書面陳述，除法
    律有規定者外，不得作為證據。惟同條第2 項例外規定：法
    院以簡式審判程式，不適用之。故本件不適用傳聞法則有關
    限制證據能力之相關規定。並得依同法第310 條之2 之準用
    同法第454 條之規定製作略式判決書，僅需記載犯罪事實、
    證據名稱及應適用之法條，並得以簡略方式為之。
二、被告之上開犯罪事實，有下列證據可資為佐：
    (一)被告於警詢、偵訊及本院審理時之自白。
    (二)雲林縣警察局虎尾分局查獲毒品嫌犯尿液送檢真實姓名對
      照表1紙。
    (三)被告之詮昕科技股份有限公司濫用藥物尿液檢驗報告。
    (四)扣案之白色粉末3 包，經送法務部調查局鑑定結果均含第
      一級毒品海洛因成分，合計淨重4.67公克（空包裝帶總重
      0.86公克，有該局95年11月19日調科壹字第09523034560
      號鑑定書1 紙。
    (五)被告之高等法院全國前案紀錄表1 份：可證被告於強制戒
      治釋放後五年內再犯本件施用第一級、第二級毒品罪
三、核被告乙○○所為，係犯毒品危害防制條例第10條第1 項施
    用第一級毒品罪及同條第2 項施用第二級毒品罪。其施用第
    一級毒品及第二級毒品前持有各該毒品之行為，均為其各該
    施用行為所吸收，均不另論罪。被告所犯上開2 罪，犯意各
    別，行為互殊，應分論併罰。又被告前於92年7 、8 月間施
    用毒品案件，經本院以93年訴字70號判處有期徒刑1 年及8
    月確定，並定應執行刑1 年4 月，93年7 月6 日入監執行，
    再因竊盜案件，經法院判處有期徒刑10月確定，且接續上開
    有期徒刑1 年4 月後執行，至95年7 月19日縮短刑期執行完
    畢，有臺灣高等法院被告前案紀錄表在卷可參，其於5 年以
    內故意再犯本件之2罪，均為累犯，均應依刑法第47條第1
    項之規定，加重其刑。爰審酌被告前因施用毒品案件，經強
    制戒治後，仍未能戒絕毒品，再犯本案施用第一級及第二級
    毒品罪，顯見其意志不堅，有失政府制定毒品危害防制條例
    之立法美意，惟念其犯後已坦承犯行，復考量施用毒品乃自
    戕一己身體健康，尚未害及他人等一切情狀，分別量處如主
    文所示之刑，並定其應執行刑。末查，扣案之白色粉末3 包
    確為第一級毒品海洛因（合計淨重4.67公克，空包裝帶總重
    0.86公克公克），業如前述，依毒品危害防制條例第18條第
    1 項前段規定，不問屬於犯人與否，沒收銷燬之，而包裝第
    一級毒品海洛因之包裝袋3 個與海洛因無法完全析離，爰依
    毒品危害防制條例第18條第1 項前段，不問屬於犯人與否，
    併予宣告沒收銷燬之。；至送驗時耗損之毒品既已滅失，爰
    不另為沒收銷燬之諭知。
四、至原起訴意旨所指被告自95年7 月20日之後的某日起至95年
    10月12日為警採尿時起回溯72小時內之某時止反覆、延續施
    用第一級毒品多次，經查被告與警詢、偵訊及本院審理中均
    供稱其僅施用第一級毒品海洛因1 次，且卷內又無其他積極
    證據可認被告確有施用海洛因多次之行為，故本院僅得認定
    被告於該期間有上開論罪部分之1 次施用第一級毒品之行為
    ，其他部分自屬無法證明，惟檢察官認被告該部分行為與前
    揭論罪部分係集合犯之實質上一罪關係，爰不另為無罪之諭
    知。
五、退併辦部分：
    (一)臺灣雲林地方法院檢察署96年度毒偵字第120 號併案意旨
      略以：被告乙○○基於施用第一級毒品之犯意，於96年1
      月12日某時，以2 、3 小時即施用一次之頻率，在雲林縣
      麥寮鄉○○村○○路332 之2 號，將海洛因摻水置入針筒
      後，以注射方式施用第一級毒品海洛因多次；另基於施用
      第二級毒品之犯意，於不詳時、地，以將毒品安非他命置
      入玻璃球吸食器內，點火燒烤後吸食其煙之方式，施用第
      二級毒品安非他命。
    (二)臺灣雲林地方法院檢察署96年度毒偵字第477 號併案意旨
      略以：乙○○基於反覆、延續施用第一級毒品之概括犯意
      ，自民國96年3 月19日晚間某時許起至同年月20日凌晨3
      時許，在雲林縣麥寮鄉三盛村中山4-12號15室居處，將海
      洛因摻水及葡萄糖置入針筒後，以注射方式施用第一級毒
      品海洛因多次。
    (三)上開併辦部分檢察官認與被告上揭經起訴之施用毒品罪部
      分，有集合犯之實質上一罪關係，為法律上之同一案件，
      依審判不可分原則，應為起訴效力所及，爰檢送案卷請求
      併案審理等語。惟查：
    1.按刑法業於95年7 月1 日刪除連續犯規定，被告上開2 案
      施用毒品行為均在連續犯規定刪除後，自無連續犯裁判上
      一罪規定之適用。
    2.參諸刪除修正前刑法第56條之立法理由，乃為避免先前因
      適用連續犯之規定所衍生鼓勵犯罪之弊，致使國家刑罰權
      之行使發生不合理現象。是以，倘認被告於起訴後判決確
      定前之期間內多次施用毒品行為，認定均屬集合犯之實質
      上一罪關係而僅論以一罪，相較於修正前刑法連續犯之規
      定，除範圍得以更加擴張外，復無法定加重其刑規定之適
      用，顯與立法者刪除連續犯規定藉以避免衍生鼓勵犯罪之
      弊，致使國家刑罰權之行使發生不合理現象之立法目的相
      悖。
    3.施用毒品罪，在上開刑法修正施行前，無論實務與理論，
      一向認為施用完畢，其犯罪即屬成立，基於概括犯意，多
      次施用同級毒品，認係成立連續犯，從無依接續犯或常習
      犯、集合犯所謂包括一罪論處之例，則連續犯規定刪除後
      ，多次施用同級毒品，自應併合處罰（最高法院96年度臺
      上字第1195號判決意旨參照）。
    4.被告上開2 次經警查獲之時間與原起訴之犯罪事實在時間
      上相隔分別有3 個月、5 月餘，且被告因本案查獲後，已
      遭警採尿送驗，此程式無異阻斷被告主觀上施用毒品之反
      覆、延續概括犯意，益證公訴人聲請併案審理部分，應屬
      被告另行起意為之甚明，難謂被告先後施用毒品之行為，
      有集合犯之實質上一罪關係。
    (四)綜上所述，公訴人上開聲請併案審理部分，與本院上開論
      罪科刑部分，核無集合犯之實質上一罪關係，復未經提起
      公訴，即非本案起訴效力所及，本院自無從併予審理，應
      退由檢察官另為適法之處理。
據上論斷，依刑事訴訟法273 條之1 第1 項、第310 條之2、第4
54條、第299 條第1 項前段，毒品危害防制條例第10條第1 項、
第2 項、第18條第1 項前段，刑法第11條前段、第47條第1 項、
第51條第5 款，判決如主文。
本案經檢察官甲○○到庭執行職務。
中　　華　　民　　國　　96　　年　　7 　　月　　12　　日
                  刑事第一庭    法  官  楊昱辰
以上正本證明與原本無異。
如不服本判決，應於判決收受後10日內，向本院提出上訴狀（須
附繕本）。
                                書記官　黃秋萍
中　　華　　民　　國　　96　　年　　7 　　月　　13　　日
附錄法條：
毒品危害防制條例第10條
施用第一級毒品者，處6 月以上5 年以下有期徒刑。
施用第二級毒品者，處 3 年以下有期徒刑。
